【裁判字號】    99,易,664
【裁判日期】    990804
【裁判案由】    詐欺
【裁判全文】
臺灣高雄地方法院刑事判決               99年度易字第664號
公  訴  人  臺灣高雄地方法院檢察署檢察官
被      告  丙○○
上列被告因詐欺案件，經檢察官提起公訴（98年度偵字第36151
號、第36554 號、99年度偵字第1002號），本院判決如下：
    主  文
丙○○幫助犯詐欺取財罪，處有期徒刑參月，如易科罰金，以新
台幣壹仟元折算壹日。緩刑參年。
    事  實
一、丙○○可預見國內社會常見之詐騙集團，經常利用他人之存
    款帳戶轉帳，以掩飾其等犯罪之不法所得，逃避執法人員之
    查緝，而提供自己之金融帳戶、存摺簿、提款卡、印章及密
    碼予陌生人士使用，更常與財產犯罪密切相關，可能被詐騙
    等犯罪集團所利用，以遂其等詐欺犯罪及掩飾其等犯罪所得
    財物或財產上利益之目的，竟仍基於縱他人以其金融帳戶實
    施詐欺亦不違其本意之幫助犯意，於民國98年8 月12日，在
    高雄市○○路與五福路口兆豐商業銀行前，將其88年4 月17
    日向安泰商業銀行北高雄分行所申辦帳號00000-000000000
    號帳戶（下稱安泰銀行帳戶）之存摺、提款卡及密碼，均提
    供予真實年籍不詳、綽號「阿忠」之成年男子使用，以此方
    式幫助其向他人詐取財物。嗣該真實年籍不詳、綽號「阿忠
    」之成年男子，於取得丙○○上開帳戶之存摺等物後，即與
    所屬之犯罪集團成員共同基於意圖為自己不法所有之犯意聯
    絡，（一）98年8 月14日0 時前之不詳時間，在雅虎奇摩拍
    賣網站上刊登佯稱出售IP HONE 牌3G行動電話2 支之訊息，
    適丁○○於98年8 月14日0 時許，上網瀏覽該訊息，誤信確
    有該手機要出售，而陷於錯誤，以新臺幣（下同）1 萬2,50
    0 元下標訂購，並於同日10時43分匯款1 萬2,500 元至被告
    上開安泰銀行帳戶內。（二）於98年8 月14日14時前之不詳
    時間，在雅虎奇摩拍賣網站上刊登佯稱出售捷安特腳踏車之
    訊息，適甲○○於98年8 月14日14時許，上網瀏覽該訊息，
    誤信確有該腳踏車要出售，而陷於錯誤，以8,500 元下標訂
    購，並於同日14時28分匯款8,500 元至被告上開安泰銀行帳
    戶內。（三）於98年8 月14日14時52分前之不詳時間，在雅
    虎奇摩拍賣網站上刊登佯稱出售SONY小筆電之訊息，適乙○○於98年8 月14日上網瀏覽該訊息，誤信確有該筆電要出售
    ，而陷於錯誤，並於同日14時52分匯款3,000 元至被告上開
    安泰銀行帳戶內。嗣因丁○○、甲○○及乙○○匯款後遲未
    收到商品，始知受騙而報警處理。
二、案經基隆市警察局第四分局報告臺灣基隆地方法院檢察署呈
    請臺灣高等法院檢察署移轉、高雄市政府警察局楠梓分局及
    屏東縣政府警察局內埔分局報請臺灣高雄地方法院檢察署檢
    察官偵查起訴。
    理  由
一、按被告丙○○所為係犯死刑、無期徒刑、最輕本刑為3 年以
    上有期徒刑以外之罪，其於準備程序中就被訴事實為有罪之
    陳述，經受命法官告知簡式審判程序之旨，並聽取公訴人、
    被告之意見後，本院合議庭認為適宜由受命法官獨任進行簡
    式審判程序，依刑事訴訟法第273 條之1 第1 項規定，裁定
    由受命法官獨任進行審判程序，合先敘明。
二、上揭事實，業據被告於本院審理時供承不諱，核與證人即被
    害人丁○○、甲○○、乙○○於警詢中供述相符，並有安泰
    商業銀行北高行分行98年9 月15日（98）安北高字第600045
    4 號函暨被告丙○○（00000000000000）帳戶之開戶印鑑卡
    、存款交易明細表、被害人丁○○之ATM 轉帳明細表、被害
    人乙○○網路銀行轉帳通知之網路轉帳資料、被害人甲○○
    之存款憑條存根聯、yahoo 拍賣網頁、對話紀錄各1 份在卷
    可佐，是被告之任意性自白核與事實相符，洵堪採為論罪科
    刑之依據。綜上，本件事證明確，被告犯行堪以認定，應依
    法論科。
三、按刑法上之幫助犯，係對於犯罪與正犯有共同之認識，而以
    幫助之意思，對於正犯資以助力，而未參與實施犯罪之行為
    者而言（最高法院75年度臺上字第1509號、88年度臺上字第
    1270號判決要旨參照）。如未參與實施犯罪構成要件之行為
    ，且係出於幫助之意思提供助力，即屬幫助犯，而非共同正
    犯。查被告將其所申辦之安泰商業銀行帳戶提款卡、密碼交
    付詐欺集團成員，使渠等得藉此詐欺被害人丁○○、甲○○
    、乙○○匯款至上開帳戶，是被告所為係參與詐欺取財罪構
    成要件以外之行為，且在無證據證明被告係以正犯而非以幫
    助犯之犯意參與犯罪之情形下，應認其所為係幫助犯而非正
    犯行為。故核被告所為，係犯刑法第30條第1 項前段、第33
    9 條第1 項之幫助詐欺取財罪。被告以一次幫助行為，幫助
    詐騙集團成員先後向被害人3 人詐取財物，應僅論一幫助詐
    欺取財既遂罪。被告幫助他人犯詐欺取財罪，爰依刑法第30
    條第2 項之規定，按正犯之刑減輕之。
四、爰審酌被告提供上開帳戶資料幫助他人遂行財產犯罪，致使
    真正犯罪者難以被查獲，並造成被害人丁○○遭詐騙12,500
    元、甲○○遭詐騙8,500 元、乙○○遭詐騙3 千元，對於社
    會治安之危害非輕，惟念其犯後坦承犯行，態度良好，對於
    犯罪過程深具悔意，均與被害人達成和解，雖後因故無法順
    利給付被害人丁○○，然其餘被害人甲○○、乙○○所受損
    害，均已完成賠償，此有卷附調解紀要、刑事陳述狀及調解
    筆錄可佐，而被害人甲○○、乙○○更已明確表示，願意原
    諒被告；被害人丁○○對於判決結果無意見，由法院認定等
    情，並有卷附電話紀錄及刑事陳述狀可參，及被告之犯罪動
    機、手段、目的、被害人所受損害等一切情狀，量處如主文
    所示之刑，再斟酌被告為國小畢業，現無業，為中低收入戶
    ，因同住之丈夫需洗腎，均靠朋友接應或打零工維生等情，
    併諭知易科罰金之折算標準為如主文所示。
五、末查被告丙○○前無犯罪紀錄，此有臺灣高等法院被告前案
    紀錄表附卷可憑，其等因一時失慮偶罹刑章，然事後已坦然
    承認犯行表示悔悟，並已與被害人甲○○、乙○○達成和解
    ，獲得其等諒解，且已完成匯款，賠償其等之損失；被害人
    丁○○雖前經調解成立，惟後不願接受被告匯款，以致被告
    無法賠償其損失，此有卷附調解紀錄及電話紀錄可參，然被
    告丙○○已明確表示願意賠償被害人丁○○之損失（本院卷
    第46頁），堪認其歷此次偵、審程序及刑之宣告，應能知所
    警惕，而無再犯之虞，本院因認前開所宣告之刑以暫不執行
    為適當，爰依刑法第74條第1 項第1 款之規定，併宣告緩刑
    3 年，以啟自新。
據上論斷，應依刑事訴訟法第273 條之1 、第284 條之1 、第29
9 條第1 項前段，刑法第339 條第1 項、第30條、第41條第1項
前段，第74條第1 項第1 款，刑法施行法第1 條之1 ，判決如主
文。
本案經檢察官陳建州到庭執行職務。
中    華    民    國    99    年    8     月    4     日
                刑事第十二庭  法  官  楊珮瑛
以上正本證明與原本無異。
如不服本判決應於收受送達後10日內向本院提出上訴書狀，並應
敘述具體理由；如未敘述上訴理由者，應於上訴期間屆滿後20日
內向本院補提理由書（均須按他造當事人之人數附繕本）「切勿
逕送上級法院」。
中    華    民    國    99    年    8     月    4     日
                              書記官  郭南宏
附錄本件論罪科刑法條全文
中華民國刑法第339條第1項
（普通詐欺罪）
意圖為自己或第三人不法之所有，以詐術使人將本人或第三人之
物交付者，處五年以下有期徒刑、拘役或科或併科一千元以下罰
金。
中華民國刑法第30條
（幫助犯及其處罰）
幫助他人實行犯罪行為者，為幫助犯。雖他人不知幫助之情者，
亦同。
幫助犯之處罰，得按正犯之刑減輕之。

司法院資訊處製作；財團法人民間司法改革基金會備份。
